【裁判字號】    89,台上,5168
【裁判日期】    890825
【裁判案由】    盜匪
【裁判全文】
最高法院刑事判決            八十九年度台上字第五一六八號
    上  訴  人  甲○○
右上訴人因盜匪案件，經台灣高等法院台南分院中華民國八十九
年六月八日第二審更審判決（八十八年度上重更(八)字第四八一號
，起訴案號：台灣台南地方法院檢察署八十三年度偵字第一二九
八六、一三五六二號）後，依職權逕送審判，視為被告已提起上
訴，本院判決如左：
    主  文
原判決撤銷，發回台灣高等法院台南分院。
    理  由
本件原判決認定上訴人甲○○與張○○（業經原審法院判處強盜
罪刑確定），或單獨或二人，共同意圖為自己不法所有，基於概
括之犯意，自民國八十三年三月六日起至八十三年十月六日止，
在原判決附表壹各欄所載台南市東區○○中心附近空地等處，將
在舞廳、理容院或夜總會等服務之小姐帶出場後，予以綑綁或矇
上眼睛並以言詞恫嚇，或以手指佯裝手槍抵住被害人，致使不能
抗拒而強劫財物（行為人、犯罪時間、地點、方法、被害人、所
得財物等詳如原判決附表壹所示），二人並以劫自原判決附表壹
編號十六葉○容、編號二十一王○慧（二張）、編號十八許○玲
及編號二十四許○瑛之金融卡，於逼問出密碼後分別於編號十六
、二十一、十八、二十四所列時間至自動提款機分別詐領新台幣
（下同）九萬元、五萬元、十萬五千元、三萬元，又持編號二十
二蘇○英之金融卡至自動提款機欲提領存款時，因金融卡密碼不
合，被自動提款機咬住而未遂。上訴人另基於概括之犯意，利用
劫持被害人機會，先後於原判決附表壹編號六、十四、十九所列
時間、地點強劫鄭○○、林○○、宗○○等人財物時，並以各該
編號所示方法，致使該三女不能抗拒而姦淫得逞等情，因而撤銷
第一審此部分之判決，改判論處上訴人連續強劫而強制性交，處
無期徒刑，褫奪公權終身，應於刑之執行前，令入相當處所施以
治療至治癒為止；固非無見。
惟查：(一)科刑之判決，須將認定之犯罪事實詳記於事實欄，然後
於理由內說明其所憑之證據，以使事實與理由兩相一致，方為合
法。原判決於事實欄載稱：原判決附表壹編號二十四被害人許○
瑛被盜領五萬元；然原判決附表壹編號二十四則記載：「詐領九
萬元」，又原判決附表壹編號十七記載被害人藝名「宣兒」被強
劫現金五千元，但原判決於理由欄說明「宣兒」被強劫三千元，
致相互矛盾，自屬違誤。(二)又修正後之刑法第三百三十九條之二
第一項規定：「意圖為自己或第三人不法之所有，以不正方法由
自動付款設備取得他人之物者，處三年以下有期徒刑、拘役或一
萬元以下罰金」，而同法第三百三十九條之一第一項規定：「意
圖為自己或第三人不法之所有，以不正方法由收費設備取得他人
之物者，處一年以下有期徒刑、拘役或三千元以下罰金」，上開
二準詐欺罪之犯罪構成要件及刑度均不同；依原判決認定之事實
，上訴人強劫葉○容、許○玲、許○瑛、王○慧之金融卡後，至
自動提款機詐領現款；按自動提款機應屬自動付款設備之一種，
並非收費設備，上訴人上開犯行，應係犯刑法第三百三十九條之
二第一項之罪，原判決竟以刑法第三百三十九條之一第一項論處
，有適用法則不當之違法；又原判決於事實欄載稱上訴人持蘇○
英之金融卡至自動提款機提領時，因密碼不合，被自動提款機咬
住而未遂，然於理由欄竟說明此部分上訴人應負準詐欺既遂罪（
原判決正本第七頁），有事實與理由相互矛盾之違誤。(三)被害人
葉○容於警訊供稱被強劫現金六千餘元（八十四年度偵字第二一
一○號偵查卷第八頁反面），原判決於附表壹編號十六號載稱強
劫九萬六千元，核與上引卷內資料不符。(四)原判決附表壹編號十
五號之犯罪方法欄就上訴人與張○○共同強劫被害人鄭○明、譚
○麗部分僅記載：「由張○○駕車、甲○○至後座強劫財物（被
告強制猥褻部分未據告訴）」，上訴人與張○○究以強暴、脅迫
或他法強劫？被害人是否不能抗拒？原判決認定事實不明，本院
無從為適用法律當否之判斷，亦有違誤。(五)按盜匪所得財物，應
發還被害人，懲治盜匪條例第七條第一項定有明文；是盜匪所得
財物，除已費失或事實上已經發還者外，應於裁判同時併為發還
之諭知，始屬適法。原判決依懲治盜匪條例論處上訴人罪刑，就
其盜匪所得財物，於理由欄載稱所得現金及典當所得，均已花費
殆盡云云（原判決正本第十二頁）；惟所稱之「殆盡」，應指幾
近費失而言，自仍有剩餘，該未費失部分，原審未為發還被害人
之諭知，疏未於理由內說明其理由，有理由不備之違法。此點本
院於第六次判決撤銷發回時已經指明，原判決仍置之不理，致違
誤情形仍然存在；又原判決附表壹編號二十五號強劫被害人高○
惠所有之駕照一張（原判決未載明係何種駕照），應係上訴人盜
匪所得，何以未諭知發還被害人？原判決未說明其理由，有理由
不備之違法。綜上應認原判決仍有撤銷發回之原因；至其他屬於
裁判上一罪關係部分，基於審判不可分原則，應併予發回。又本
件迭經本院撤銷發回，案關重典，原審應依卷內全部資料詳予審
究而確定事實，併予明。
據上論結，應依刑事訴訟法第三百九十七條、第四百零一條，判
決如主文。
中    華    民    國  八十九  年    八    月  二十五  日
                              最高法院刑事第一庭
                                  審判長法官  施  文  仁
                                        法官  張  淳  淙
                                        法官  林  永  茂
                                        法官  蕭  仰  歸
                                        法官  陳  世  淙
      右正本證明與原本無異
                                              書  記  官
中    華    民    國  八十九  年    八    月  三十一  日
                                                      Ｚ

司法院資訊處製作；財團法人民間司法改革基金會備份。
